【裁判字號】    87,訴緝,61
【裁判日期】    890718
【裁判案由】    偽造文書
【裁判全文】
臺灣桃園地方法院刑事判決                          八十七年度訴緝字第六一號
    公訴人  臺灣桃園地方法院檢察署檢察官
    被  告  乙○○○
右列被告因偽造文書案件，經檢察官提起公訴（八十四年度偵字第九六八五號），本
院判決如左：
        主  文
乙○○○無罪。
        理  由
一、本件公訴意旨略以：被告乙○○○因向案外人丙○○借錢而結識，嗣於民國八十
    三年四月間，因丙○○向戊○○、丁○○（起訴書誤繕為林威德）等人經營之地
    下錢莊借款不堪催逼高額利息，乃受戊○○、丁○○二人之唆使、教導，向大眾
    商業銀行中壢分行（下稱大眾銀行中壢分行）以信用狀貸款、票貼方式詐騙錢財
    以清償高利貸，惟因欠缺一名連帶保證人，被告為使戊○○、丁○○二人順利取
    得該款項，乃串同一年籍不詳男性，於八十三年三月底四月初，至桃園縣中壢市
    大眾銀行中壢分行，推由該名男性冒用偽造之「己○○」身分證及偽造之印章，
  在銀行所提供有關丙○○向該行信用貸款之「保證書」、「授信約定書」上，偽
    簽「己○○」之署押，表示願由「己○○」擔任連帶保證人之意，足以生損害於
    己○○及大眾銀行中壢分行。嗣因丙○○所簽交付大眾銀行中壢分行之支票屆期
    均告退票，銀行前去查封己○○財產時，經被害人己○○表示異議，始查知上情
    。因認被告涉犯刑法第二百十六條、第二百十二條之行使偽造特種文書及第二百
    十六條、第二百十條之行使偽造私文書罪嫌。
二、按犯罪事實應依證據認定之，無證據不得推定其犯罪事實；又不能證明被告犯罪
    者，應諭知無罪之判決，刑事訴訟法第一百五十四條、第三百零一條第一項分別
    定有明文。又按認定被告有罪之事實，應憑證據，如未能發現相當之證據，或證
    據不足以證明，自不能以推測或擬制之方法，以為裁判之基礎；且認定事實所憑
    之證據，其為訴訟上之證明，須達於通常一般人均不致有懷疑，而得確信其為事
    實之程度者，始得據為有罪之認定，倘其證明尚未達到此一程度，而有合理之懷
    疑存在時，尚難為有罪之認定基礎；苟積極證據不足以為不利於被告事實之認定
    ，即應為有利被告之認定，更不必有何有利之證據，最高法院三十年上字第八一
    六號、四十年台上字第八六號、七十六年台上字第四九八六號判例分別揭有上旨
    ，足資參酌。公訴人認被告涉犯前開罪嫌，無非係以證人丙○○、李孝培、己○○及大眾銀中壢分行承辦人員詹永龍、黃仁宏之證詞，並以冒名「己○○」所偽
    造之保證書、授信約定書影本資為論據。惟訊據被告乙○○○固坦承受丙○○之
    託，代為覓保證人，惟堅詞否認有何偽造文書犯行，辯稱：伊係透過甲○○找到
    該名「己○○」來替丙○○作保，但伊並不認識該名自稱「己○○」之保證人，
    亦無行使偽造文書行為等語。經查：
（一）證人丙○○於警訊時證稱：該名「己○○」之保證人係被告帶來對保，伊並不
      認識，被告可能係楊威立之下游等語（見偵卷第二十五頁反面），於偵查中則
      證稱：被告向伊太太借伊的支票去向地下錢莊借錢，後來被告無法如期使票兌
      現，又不斷向伊拿票還地下錢莊，並說假使伊不拿票出來，地下錢莊就會找上
      伊，故伊不斷拿票給被告，但地下錢莊利息實在太高，票紛紛退票後，地下錢
      莊的人找上門，但伊不知被告係向何家地下錢莊借錢等語（見偵卷第四頁）。
      而證人即丙○○之配偶李孝培於偵查中證陳：伊係透過被告向丁○○、戊○○
      等人借錢，每借一萬元日息一百元，後來丁○○、戊○○向丙○○說鼎森公司
      商譽不錯，教丙○○向銀行套匯，並表示他們可以配合，所以丙○○去向銀行
      做信用狀貸款，伊則當保證人，但貸到的錢都被他們拿走．．．因為保證人不
      好找，伊請被告代為找保證人，銀行對保當日還有一位己○○的親戚在場（見
      偵卷第五十五頁及五十六頁反面），是據證人丙○○及李孝培前開陳述銀行貸
      款對保經過，充其量僅能證明被告受李孝培之託，代為尋覓保證人而已，被告
      既係處於被動之地位受李孝培之託替丙○○覓保，而非受戊○○、丁○○指使
      覓保甚明，則公訴意旨認定被告「為使戊○○、丁○○二人取得該款項，乃串
      同一年籍不詳男性冒用偽造之『己○○』身分證及印章」，顯乏實據。
（二）又證人即大眾銀行中壢分行襄理黃仁宏於偵查中證稱：該名自稱「己○○」的
      男子為丙○○對保時，丙○○與李孝培介紹該名男子為老師，且該名男子亦出
      示坐落台北縣新店市○○街三六五巷十弄四號二樓之所有權狀正本供銀行影印
      ，銀行去查封該棟房子時，己○○先說所有權狀曾遺失，後又改口交給一名代
      書等語。而證人即大眾銀行中壢分行承辦人員詹永龍於偵查中則陳謂：銀行批
      准貸款後，第一次係林麗瑛來對保，第二次係丙○○、李孝培與「己○○」來
      對保，且該名男子提供身分證原本及印章，而該枚身分證蠻新的，並無異狀等
      語（均見偵卷第四十五頁反面至第四十七頁），而被害人己○○於偵查中到庭
      否認為鼎森公司丙○○作保，並提出國民身分證及台北縣新店市○○街三六五
      巷十弄四號二樓所有權狀遺失公告函為憑（見偵卷第四十二頁反面、第五十、
      第五十一頁反面），惟被害人己○○申請遺失日期為八十三年四月七日，顯在
      該名自稱「己○○」男子於八十三年三月十八日持交大眾銀行中壢分行查核之
      後。是該名男子冒充己○○，並提出偽造國民身分證及相關之不動產證明文件
      ，且與被害人己○○為相同教職之職業，一般人實難單從外觀上予以辨證真假
      ，至於該名男子之唯一線索僅有偽造國民身分證上所貼之相片影本（見偵卷第
      十八頁反面），並無其他資料可供本院傳喚查證，且遍繹全卷關於被告與該名
      男子對於本件偽造文書案情，有何犯意聯絡或行為分擔之處，均付之闕如，從
      而檢察官認被告勾串該名男子，並推由該名男子冒用偽造「己○○」身分證及
      印章云云，顯乏積極證據予以證明，自不能徒憑前開推測之詞遽為不利被告之
      證據。
（三）再者，被告迭於本院訊問時均陳稱：「己○○」係伊透過甲○○找來的等語，
      經本院據被告提出甲○○之住址，經向台北市內湖區戶政事務所及嘉義縣水上
      鄉戶政事務所輾轉查得甲○○住址，並調閱口卡供被告指認無訛，惟甲○○業
      於八十三年十月二十日死亡，此有戶籍謄本在卷可佐，從而甲○○是否為證人
      李孝培所稱另一名在場「己○○」之親戚，是否如被告所辯伊透過甲○○找「
      己○○」為丙○○作保等情，本院已無法傳喚該員到庭查證。惟據前開檢察官
      所提之間接證據均不足資為不利於被告事實之認定，縱認被告所提之有利證據
      無法自證清白，除非有積極證據足以證明其犯罪，否則應為被告有利之認定，
      實符證據裁判主義之意旨。
三、綜上各節，本件公訴人所指之證據尚不足以證明被告有公訴人所指之行使偽造私
    文書犯罪事實；此外，復查無其他具體事證足資證明被告涉有本件行使偽造文書
    罪嫌，應認無法證明被告犯罪，揆諸首揭法文意旨，爰為無罪之諭知。
據上論斷，應依刑事訴訟法第三百零一條第一項，判決如主文。
本案經檢察官張春暉到庭執行職務。
中      華      民      國    八十九    年      七      月     十八     日
                              臺灣桃園地方法院刑事第二庭
                                  法    官    傅  中  樂
右正本證明與原本無異。
如不服本判決，應於判決送達後十日內，向本院提出上訴狀。
                                  書 記 官    梁  麗  雲
中      華      民      國    八十九    年      七      月    二十一    日


司法院資訊處製作；財團法人民間司法改革基金會備份。
